【裁判字號】    96,交聲,851
【裁判日期】    970327
【裁判案由】    聲明異議
【裁判全文】
臺灣高雄地方法院刑事裁定             96年度交聲字第851號
原處分機關  高雄市政府（交通事件裁決中心）
異  議  人
即受處分人  甲○○
上列異議人即受處分人因違反道路交通管理處罰條例案件，對於
高雄市政府於中華民國96年9 月3 日所為高市府交裁字第裁32-B
00000000號處分聲明異議，本院裁定如下：
    主  文
異議駁回。
     理  由
一、異議意旨略以：本件異議人即受處分人甲○○前因長期在大
    陸，遂將車牌號碼ZF-6997 號之自用小客車辦理停駛，並因
    停駛超過1 年，車牌已遭註銷；嗣因欲繼續使用該車，乃於
    民國96年8 月6 日17時20分許，駕駛上開自用小客車前往監
    理處辦理新領牌照，然途中行經高雄市左營區○○○路、富
    民路口時，因車牌已經註銷並無牌照而遭警欄，經異議人向
    其解釋係欲駕駛該車前往監理處辦理新領車牌，並無違規之
    故意，惟警察仍開單檢舉；然監理處並未在相關文件上標明
    應先辦理臨時車牌之警語提醒民眾，且其事先向高雄市監理
    處查詢時，高雄市監理處人員並未告知應先辦理臨時牌照以
    免無牌照駕駛車輛之情事，高雄市監理處顯未盡告知義務，
    以致異議人因不知法令而觸法，自難謂對本件違規事實有何
    責任，聲請撤銷原處分云云。
二、經查，異議人即受處分人甲○○前於96年8 月6 日17時20分
    許，駕駛因停駛超過1 年已註銷汽車牌照（原車牌號碼：ZF
    -6997 號）之自用小客車，行經高雄市左營區○○○路、富
    民路口時，經警以其有車牌業經註銷而無車牌仍行駛道路之
    違規情事，當場制單（高雄市政府警察局96年8 月6 日高市
    交警字第B00000000 號舉發違反道路交通管理事件通知單）
    舉發，嗣經高雄市政府96年9 月3 日高市府交裁字第裁32-B
    00000000號違反道路交通管理事件裁決書處罰鍰新臺幣5,40
    0 元等情，為異議人所不爭執，並有高雄市95年11月20日汽
    車牌照註銷處分書、上開舉發違反道路交通管理事件通知單
    、上開違反道路交通管理事件裁決書、高雄市政府警察局左
    營分局96年8 月16日高市警左分六字第0960019419號函及高
    雄市監理處96年10月3 日高市監二字第0960025788號函各1
    份附卷可稽。
三、按牌照業經繳銷、報停、吊銷、註銷，無牌照仍行駛者，處
    汽車所有人新臺幣3,600 元以上10,800元以下罰鍰，並禁止
    其行駛，為道路交通管理處罰條例第12條第1 項第8 款規定
    綦詳。又人民違反法律上之義務而應受行政罰之行為，法律
    無特別規定時，雖不以出於故意為必要，仍須以過失為其責
    任條件，但應受行政罰之行為，僅須違反禁止規定或作為義
    務，而不以發生損害或危險為其要件者，推定為有過失，於
    行為人不能舉證證明自己無過失時，即應受處罰，司法院大
    法官釋字第275 號解釋可資參照。另按違反行政法上義務之
    行為非出於故意或過失者，不予處罰，行政罰法第7 條第1
    項亦有明定；是違反行政法上義務之行為，並不以故意為限
    ，倘有過失，亦仍應負行政法上之責任。
四、查異議人坦承於上揭時、地，確有駕駛因停駛超過1 年已遭
    註銷汽車牌照之上開自用小客車之事實；雖以前詞聲明異議
    ，然按汽車駛往公路監理機關接受新領牌照前檢驗，應申領
    臨時牌照，為道路交通規則第18條第1 項第2 款所明訂，是
    異議人於駕駛上開自用小客車前往監理處申領新車牌前，自
    應先申領臨時牌照，以避免車牌業經註銷而無車牌仍行駛道
    路之違規情事，則其既未依規定先行申領臨時車牌以致有本
    件違規事實，縱無違規之故意，亦難認無過失。又按道路交
    通管理處罰條例及相關法令並無處分機關就此應盡告知義務
    之規定，是縱處分機關未予告知，亦無何疏失之可言，況人
    民有知法之義務，不得諉為不知，或主張行政機關事前未予
    指導等事由而卸免其責；是異議人辯稱：高雄市監理處並未
    提醒、告知申領新車牌前應先辦理臨時牌照，顯未盡告知義
    務，自難認本件違規行為可歸責於異議人云云，亦屬誤會，
    並不足採。
五、綜上所述，受處分人即異議人甲○○於上述時、地，確有駕
    駛汽車牌照業經註銷而無車牌之上開自用小客車之事實，且
    其所辯亦不足採，則原處分機關引用道路交通管理處罰條例
    第12條第1 項第8 款規定，裁處異議人罰鍰新臺幣5,400 元
    ，於法尚稱妥適，異議人任意指摘本件原裁決處分有所不當
    ，經核並無理由，應予以駁回。
據上論斷，應依道路交通案件處理辦法第19條，裁定如主文。
中    華    民    國    97    年    3     月    27    日
                    交通法庭  法  官   王參和
以上正本證明與原本無異。
如不服本裁定，應於收受送達後5 日內向本院提出抗告狀。
中    華    民    國    97    年    3     月    28    日
                              書記官   陳惠玲


司法院資訊處製作；財團法人民間司法改革基金會備份。
